【裁判字號】    89,台上,3183
【裁判日期】    890608
【裁判案由】    懲治盜匪條例
【裁判全文】
最高法院刑事判決                              八十九年度台上字第三一八三號
    上訴人  台灣高等法院檢察署檢察官
    被  告  甲○○
右上訴人因被告懲治盜匪條例案件，不服台灣高等法院中華民國八十七年三月二十五
日第二審判決（八十七年度上訴字第一五二號，起訴案號：台灣桃園地方法院檢察署
八十六年度偵緝字第一七一號），提起上訴，本院判決如左：
    主  文
上訴駁回。
    理  由
按刑事訴訟法第三百七十七條規定，上訴於第三審法院，非以判決違背法令為理由，
不得為之。是提起第三審上訴，應以原判決違背法令為理由，係屬法定要件。如果上
訴理由狀並未依據卷內訴訟資料，具體指摘原判決不適用何種法則或如何適用不當，
或所指摘原判決違法情事，顯與法律規定得為第三審上訴理由之違法情形，不相適合
時，均應認其上訴為違背法律上之程式，予以駁回。本件檢察官上訴意旨略稱：被告
甲○○有起訴書所指之盜匪犯行，為告訴人翁意如指訴綦詳，並指認被告確係共犯之
一，而被告於第一審審理中亦供，有於案發當天至案發地點之市場買衣服，順便找工
作，其家住高雄何以遠至桃園買衣服找工作？足見告訴人指訴應非巧合、誤認，原審
竟諭知無罪，已有不適用法則之違誤，且其是否下迷藥強取告訴人手鍊，告訴人是否
因有同夥致不敢呼救？因意識模糊而無從及時報警？原審均未予審究明白，自有應於
審判期日調查之證據，而未予調查之違法云云。惟查：本件原判決以公訴意旨略以：
被告與年籍不詳之一女三男共同意圖為自己不法之所有，於民國八十五年十月底時，
在桃園縣桃園市南門市場見告訴人翁意如一人獨行可欺，乃由其中一女以某劑使翁女
陷於意識迷糊無法抗拒，而由甲○○等人強取翁女之項鍊觀世音墜子及手鍊得逞，因
認被告涉有懲治盜匪條例第五條第一項第一款之盜匪罪嫌云云，而公訴人認被告涉有
本件犯嫌，無非以告訴人翁意如之單一指訴為據。然依告訴人警訊及第一審之指訴，
就有關「施用藥劑」之人及下手行搶人數各節，指訴不一，顯有瑕疵。又案發地點係
市場，來往之人眾當多，告訴人遭人劫走財物卻不呼救亦不告知巡街之警員，亦與常
情有違，復未查得其遭搶之金飾，無其他積極證據可佐其指訴之真實性，因而維持第
一審諭知被告無罪之判決，駁回上訴人在第二審之上訴，從形式上觀察並無違背法令
之情形。且按告訴人之指訴必無瑕疵可指，復須佐以其他積極證據認與事實相符，始
得採為認定被告有罪之證據。本件既查無積極證據可佐告訴人指訴被告有盜匪犯行之
真實性，自難單憑告訴人之指訴，遽令其負該罪責，原判決維持第一審無罪之判決，
經核與證據法則無違。上訴意旨徒以被告承認於案發當天曾至案發地點，即認告訴人
指訴可信，已與證據法則不合，且係對原審採證認事之適法職權行使，為任意之指摘
。又上訴意旨對於被告「是否下迷藥強取告訴人手鍊」，並未依卷內具體指摘原判決
有何應調查而漏未調查之證據，均非適法之第三審上訴理由。至告訴人是否因有同夥
而不敢呼救、因意識模糊而無從及時報警，均不能資為其指訴被告係盜匪之補強證據
，原審未予調查，自非違法，上訴意旨以此指摘亦非適法。其上訴違背法律上之程式
，應予駁回。
據上論結，應依刑事訴訟法第三百九十五條前段，判決如主文。
中      華      民      國    八十九    年      六      月      八      日
                              最高法院刑事第二庭
                                  審判長法官  莊  來  成
                                        法官  呂  潮  澤
                                        法官  謝  俊  雄
                                        法官  蘇  振  堂
                                        法官  邵  燕  玲
      右正本證明與原本無異
                                              書  記  官
中      華      民      國    八十九    年      六      月     十五     日


司法院資訊處製作；財團法人民間司法改革基金會備份。
